【裁判字號】    97,上更(一),77
【裁判日期】    971215
【裁判案由】    違反毒品危害防制條例
【裁判全文】
臺灣高等法院花蓮分院刑事判決      97年度上更(一)字第77號
上  訴  人
即  被  告  丁○○
                    （現因另案於臺灣花蓮監獄執行中）
指定辯護人  阮慶文律師
上列上訴人因違反毒品危害防制條例案件，不服臺灣花蓮地方法
院96年度訴字第318號中華民國96年10月31日第一審判決（起訴
案號：臺灣花蓮地方法院檢察署96年度偵字第2789號），提起上
訴，本院判決後，經最高法院發回更審，本院更為判決如下：
    主  文
原判決關於丁○○販賣第一級毒品及第二級毒品罪部分均撤銷。
丁○○共同販賣第二級毒品，累犯，處有期徒刑柒年捌月，未扣
案之共同販賣第二級毒品所得新台幣陸仟元與共同正犯甲○○、
嚴國祥連帶沒收之，如全部或一部不能沒收時，以其財產連帶抵
償之；又共同販賣第一級毒品，累犯，處有期徒刑拾陸年，未扣
案之販賣第一級毒品所得新臺幣參仟元與共同正犯甲○○、嚴國
祥連帶沒收之，如全部或一部不能沒收時，以其財產連帶抵償之
。應執行有期徒刑拾捌年，未扣案之共同販賣第二級毒品所得新
台幣陸仟元、共同販賣第一級毒品所得新臺幣參仟元，均與共同
正犯甲○○、嚴國祥連帶沒收之，如全部或一部不能沒收時，以
其財產連帶抵償之。
    事  實
一、丁○○（綽號「阿弟阿」）曾因違反部屬職責之軍法案件，
    經國防部東部地區軍事法院判決有期徒刑1年2月，於民國94
    年10月2日執行完畢。丁○○與甲○○（綽號「黑金」，另
    案審理）、嚴國祥（綽號「阿祥」，未據起訴）基於共同販
    賣第二級毒品安非他命牟利之犯意聯絡，於96年5月12日晚
    間16時54分許，於劉念祥以0000000000號行動電話聯絡甲○○之0000000000號行動電話，表示要購買第二級毒品安非他
    命後，甲○○即以電話指示丁○○向嚴國祥拿取所保管之安
    非他命（先前嚴國祥於96年5月12日5時許曾以電話向甲○○
    抱怨丁○○向伊拿取安非他命出售後繳回之款項不足，甲○○乃指示嚴國祥保管好毒品，不要交給丁○○，若有人要購
    買，其會叫丁○○向嚴國祥取貨）後，並告以每克新台幣（
    以下同）3,500元價格售予劉念祥，丁○○於向嚴國祥取得
    第二級毒品安非他命約2公克（7,000元）後，於96年5月12
    日晚間17時55分許，將所取得之第二級毒品安非他命2公克
    送至劉念祥位於花蓮縣吉安鄉之住處，再向劉念祥收取販賣
    第二級毒品之款項，惟因劉念祥當場告以現金不足，僅有6,
    000元，丁○○乃立即再與甲○○電話連絡後，經徵得甲○○同意，實收6,000元，欠款1,000元（均未扣案）。丁○○
    取得上開販賣所得後，再將所收取之6,000元繳交予代甲○○保管之嚴國祥（嚴國祥當日並依甲○○指示給予丁○○約
    0.6公克之安非他命及1,000元之零用金）。
二、丁○○另於96年5月12日晚間18時49分許，再與甲○○（另
    案審理，甲○○此部分犯行另經判決無罪確定，見本院97年
    上訴字第117號判決）、嚴國祥（未據起訴）基於共同販賣
    第一級毒品海洛因牟利之犯意聯絡，於甲○○（當時在高雄
    ）接獲施用毒品者欲購買毒品之電話後，先以電話與丁○○
    連絡，丁○○並於電話中詢問販售價格及販賣對象，待確定
    連絡電話後，丁○○即依如上開販賣第二級毒品之方式，聽
    從甲○○之指示，先向嚴國祥取得第一級毒品海洛因約0.5
    公克，再以電話連絡號碼為0000000000號，綽號「阿草」（
    台語「漢草」之簡稱）之乙○○（原名張慶宗）後，即將上
    開所取得之第一級毒品海洛因送至花蓮縣瑞穗鄉「阿草」之
    住處，販賣予乙○○，並向乙○○收取3,000元（未扣案）
    之販毒所得。
三、嗣經警於96年6月7日持臺灣花蓮地方法院核發之搜索票，至
    花蓮縣吉安鄉○○○街105巷4號丁○○住處，搜獲其所有欲
    供施用之安非他命2包（含袋合計共重1.1公克，另由臺灣花
    蓮地方法院96年度花簡字第795號簡易判決宣告沒收）、現
    金9,700元及行動電話（含晶片卡1片）1支，而為警循線查
    獲。
四、案經花蓮縣警察局移送臺灣花蓮地方法院檢察署檢察官偵查
    起訴。
    理  由
壹、程序部分：
一、按被告之自白，非出於強暴、脅迫、利誘、詐欺、疲勞訊問
    、違法羈押或其他不正之方法，且與事實相符者，得為證據
    ，刑事訴訟法第156條第1項定有明文。本件被告由花蓮縣警
    察局於96年6月7日下午3時10分許持法院核發之搜索票及檢
    察官核發之拘票，將其拘提到案後，即於警詢中（第二次）
    自白確有替甲○○送交毒品安非他命予劉念祥、送交海洛因
    予行動電話為0000000000號住在瑞穗姓名年籍不詳之男子，
    並分別收取買賣價金6,000元及3,000元之事實，且有與上開
    供述相符之錄音光碟附卷可參，且被告於偵查中亦未抗辯上
    開供述具有非任意性之情形，其雖於本院辯稱警詢之供述係
    警察要伊說的等詞辯解，惟其於原審已稱：「警察對我沒有
    刑求，也沒有威脅我，只是對我說話音量比較大聲」等語（
    見原審第14頁），並供稱其第二次警詢筆錄係實在（見原審
    卷第33頁），且被告於警詢中之供述與監聽譯文之內容大致
    相符，而被告於警詢中曾供稱匯款41,500元至甲○○帳戶中
    之事實，亦有與其供述相符之花蓮市○○路郵局客戶歷史交
    易清單（見警卷第70頁）存款紀錄資料，足認被告於警詢中
    之供述應係實在，且本院亦查無明顯事證有上述不正訊問之
    情形，且其自白與監聽譯文內容相符，應認被告於警詢之自
    白具有任意性，而有證據能力。
二、按被告以外之人於偵查中向檢察官所為之陳述，除顯有不可
    信之情況者外，得為證據，刑事訴訟法第159條之1第2項定
    有明文。經查，證人甲○○於偵查中向檢察官所為之言詞陳
    述，業經具結，依刑事訴訟法第158條之3之規定，合於法定
    要件，且核其陳述時之外在環境及情況，並無顯不可信之情
    況，故上開證人於審判外之偵訊證詞，依上開規定，自有證
    據能力。另被告及辯護人對證人甲○○於警詢之筆錄（本院
    調閱之97年度上更(一)字第89號甲○○違反毒品危害防制條例
    卷內所附）認無證據能力，惟此部分證人甲○○於嗣後偵查
    、審理中已另為具結證述，且該先前之筆錄內容並未具有可
    信之特別情況及為證明犯罪事實存否所必要，依刑事訴訟法
    第159條之2規定，證人甲○○於警詢之供述不具有證據能力
    。此外，本院引用之其他供述及非供述證據，被告及辯護人
    均未爭執其證據能力，且未於言詞辯論終結前聲明異議，且
    各該證據作成時之情況均為適當，參以刑事訴訟法有關證據
    能力之相關規定，本院認均有證據能力。
貳、實體部分
一、認定犯罪所憑證據及理由：
（一）販賣第二級毒品部分─
  １、通訊監察書、錄音紀錄及譯文。被告於96年5月12日17時
      55分許於電話中向甲○○通報已送2克安非他命予劉念祥
      ，並詢問劉某稱要給6千，欠1千是否可以，經甲○○告知
      可以後，於同日18時4分許，被告再以電話向甲○○回報
      已交付毒品，劉念祥給6千欠1千，且錢已交給「阿祥」（
      即嚴國祥），阿祥有給一些安非他命（即硬的）給被告用
      ，且給予1千元之車馬費。之後甲○○與使用0000000000
      綽號「阿祥」之嚴國祥於同日18時18分許通話時，「阿祥
      」向甲○○報告被告有拿6千元交予伊，伊拿1千元讓他做
      零用錢，且稱其朋友劉念祥還差1千元，伊並將剩下之0.6
      公克予被告使用（見警卷第84頁）。再依甲○○與嚴國祥
      於96年5月12日5時47分許之通話內容談及被告（阿弟阿）
      拿取安非他命出售後繳回之款項不足，甲○○乃指示嚴國
      祥保管好毒品，不要交給丁○○，若有人要購買，其會叫
      丁○○向嚴國祥取貨（見警卷第81頁，另販賣安非他命及
      海洛因部分，均未經檢察官起訴，本院無權審判）。依上
      開通聯紀錄內容，足以證明被告、甲○○、嚴國祥3人共
      同販賣第二級毒品之犯行，其3人販賣方式係由甲○○指
      示被告至嚴國祥處取第二級毒品，再將第二級毒品2公克
      以7千元之價格販賣予劉念祥，惟僅收取販毒所得6千元，
      因甲○○同意讓劉念祥欠款1千元，其後被告將交易所得6
      千元交予嚴國祥，並由嚴國祥依甲○○指示給予零用金1
      千元及第二級毒品0.6公克予被告之共同販賣第二級毒品
      安非他命之事實。
  ２、證人甲○○之證述。證人甲○○於偵查中證稱被告確實向
      其拿貨後，收了錢再交給伊（見偵卷第39頁）；於原審結
      稱被告之毒品係向嚴國祥（誤載為顏國祥）拿的（見原審
      卷第74頁）。嚴國祥有問是否可將安非他命給被告，被告
      並告知劉念祥要欠1千元，被告雖有告知劉念祥已拿到安
      非他命，惟伊並未親眼見到等語（見原審卷第75、76頁）
      。足以證明被告販賣予劉念祥之第二級毒品確係甲○○所
      有，而交予嚴國祥保管，再由被告向嚴國祥取得後，販賣
      予劉念祥，被告並將所收之販毒所得款交予甲○○指示之
      嚴國祥等事實，再參以上開通聯錄音紀錄內容，足以認定
      如事實欄所載被告與甲○○、嚴國祥共同販賣第二級毒品
      之事實。
  ３、被告供述。被告於警訊中供稱：其綽號為「阿弟阿」（見
      警卷第6頁），伊經由甲○○（綽號「黑金」）介紹認識
      嚴國祥，甲○○叫伊找嚴國祥拿錢及調一些毒品替甲○○
      交給人（見警卷第8頁），96年5月12日18時4分許伊與甲○○之通話內容為甲○○要伊拿2公克毒品安非他命給劉
      念祥，並收到6千元，欠1千元，且伊向嚴國祥拿1千元之
      車馬費等語（見警卷第21-23頁）；於偵查中亦供稱於96
      年5月12日晚上依甲○○之指示交付2公克安非他命予劉念
      祥，並收6千元，伊得到甲○○無償提供安非他命施用之
      代價（見偵卷第10頁）；於本院前審供稱受甲○○之命交
      付2公克安非他命給劉念祥並收取6,000元後交回給甲○○
      （見本院上訴卷第117-118頁）等語。再參以上開證人甲○○之證詞及與其供述大致相符之通聯紀錄內容，足以證
      明被告丁○○與甲○○、嚴國祥等3人共同販賣第二級毒
      品安非他命2公克、價格為7千元（欠1千元）予劉念祥施
      用之事實。
（二）販賣第一級毒品部分─
  １、通訊監察書、錄音紀錄及譯文。甲○○於96年5月12日18
      時21分許與0000000000電話使用人通話，甲○○雖告以人
      在南部，但該人稱其在花蓮，要軟的（即海洛因）3千元
      ，甲○○則回稱其有人在花蓮，可送毒品，雙方談妥後，
      甲○○即於同日18時23分以電話連絡被告，要被告與在瑞
      穗資源回收之人即0000000000電話使用人連絡，並以0.5
      公克3千元之價格，馬上送3千元海洛因至確認之地點。於
      同日18時26分許，甲○○即再以電話與0000000000之電話
      使用人連絡，稱已交代被告打電話連絡交易之事。於同日
      18時26分許，該使用0000000000電話使用人即以電話告知
      甲○○已處理好等語（見警卷第84-85頁）。足以證明被
      告受當時人在高雄之甲○○指示，於向嚴國祥（依上開販
      賣第二級毒品之方式，見警卷第81頁）取得第一級毒品海
      洛因（稱軟的或麻糬）後，以0.5公克3千元之代價，共同
      販賣第一級毒品予上開號碼0000000000號電話使用人即事
      後查出之乙○○之事實。
  ２、證人乙○○於本院之證述（見本院97年11月27日審理筆錄
      ）、南頻電信股份有限公司函及所附資料、戶口名簿影本
      、易銷贓場所調查報告表。證人乙○○於本院結稱伊係00
      00000000電話使用人，且於瑞穗經營資源回收廠，綽號為
     「漢草」，並確有於如事實欄所示之時間、地點與綽號「
      黑金」之甲○○連絡購買第一級毒品海洛因，其後由「阿
      弟」即被告與其連絡後交付所購買之海洛因0.5公克，伊
      並將價金3千元交付予被告等語，此並有與其供述相符之
      南頻電信股份有限公司函覆其確係上開電話申請及使用人
      、戶口名簿影本、資源回收廠之調查資料及通訊監察紀錄
      等之內容相符，堪信證人乙○○之證述實在，亦足以證明
      被告確有與甲○○等共同販賣第一級毒品海洛因之事實。
  ３、證人甲○○之證詞。其於原審證稱資源回收場之阿草係其
      朋友，伊在高雄時，阿草以電話問是否可幫其調海洛因，
      伊即告知被告電話看被告是否能幫忙調海洛因，被告於電
      話中僅係問其行情，阿草有告知已處理好等語（見原審卷
      第74-75頁）。於本院亦結稱確有「阿草」之人，且有如
      上開通聯紀錄之對話等語（見本院97年11月6日審理筆錄
      ）。此核與上開通聯紀錄內容相符，再參以上開通聯紀錄
      內容，即甲○○與嚴國祥於96年5月12日5時47分許之通話
      內容（見警卷第81頁），足以認定被告係接獲甲○○通知
      販毒對象後，需先向嚴國祥取得第一級毒品海洛因，再販
      賣予乙○○，則被告與甲○○、嚴國祥係共同販賣第一級
      毒品海洛因之事實足以認定。
  ４、被告之供述。於警訊中供稱96年5月12日18時24分許，甲○○交代伊送3千元海洛因給電話0000000000住瑞穗之男
      子，有完成交貨，亦有收到3千元（見警卷第23-24頁）。
      於偵查中亦供稱確有送3千元之海洛因予瑞穗一名伊不認
      識之男子，該男子並有交付3千元，代價亦為甲○○無償
      提供安非他命供其施用（見偵卷第10頁）。於本院前審原
      亦供稱受甲○○之命，交付0.5公克海洛因予住於瑞穗之
      「阿草」，並收取3千元（見本院上訴卷第118頁）等語，
      被告上開供述內容核與通訊監察譯文內容、證人乙○○及
      甲○○之證詞大致相符，堪信為實在。足以證明被告販賣
      第一級毒品之事實。
（三）綜上所述，被告與甲○○、嚴國祥3人就上開如事實欄所
      示之販賣第一、二級毒品之犯行，係分由甲○○將第一、
      二級毒品先交予嚴國祥保管，被告接獲甲○○通知販賣對
      象（劉念祥、綽號「阿草」之乙○○）後，再向嚴國祥取
      得第一、二級毒品，於分別與劉念祥、乙○○販賣交易完
      成後，再將取得價金交予嚴國祥，嚴國祥則依甲○○指示
      交付一定費用或毒品予被告作為代價等事實堪以認定，被
      告上開犯行事證明確，應予依法論科。
二、被告辯解及本院不採之理由：
（一）被告矢口否認有販賣第二級毒品安非他命與第一級毒品海
      洛因之犯行，辯稱：甲○○雖曾以電話連絡叫伊販賣第一
      、二級毒品，惟伊並未照甲○○所說去做，並否認有與
      0000000000電話使用人「阿草」連絡等語。
（二）經查：
  １、被告於警詢中已坦承與甲○○、嚴國祥共同販賣第一、二
      級毒品犯行。參以其於警詢中供稱其綽號為「阿弟阿（臺
      語發音）」（見警卷第6頁），是綽號「黑金」之甲○○
      要伊去找嚴國祥拿錢及調毒品，替甲○○交給別人（見警
      卷第8頁），且甲○○與對方談好了毒品交易價錢及數量
      後，才叫伊替他送貨，電話通訊監察中之0000000000號電
      話係伊使用與甲○○之0000000000號電話對話，甲○○交
      代伊拿毒品安非他命到劉念祥南華的家中交給他，有收到
      買賣價金新臺幣6,000元，後來甲○○又交代伊送3,000元
      數量海洛因給電話0000000000號住瑞穗的男子，有完成交
      貨，也有收到錢3,000元等語（見警卷第22-24頁）。而被
      告上開於警詢供述內容，核與通訊監察譯文所載：「Ｂ（
      被告）：『阿哥，已經好了，劉念祥給6,000欠1,000...
      錢收到了... 錢已經給阿祥（嚴國祥）了』、及「Ａ（甲○○）：喂，阿弟阿。Ｂ（丁○○）：是。Ａ：軟的三千
      送到【電話會監聽不要說硬的或軟的要說花蓮的軟軟的麻
      薯】軟軟的麻薯，電話忘了，再打給你。Ｂ：幾號？」（
      96年5月12日18時23分許，見警卷第23頁）。「Ａ：喂，
      你問他在哪，要軟軟的麻薯三千，電話00000000
      00。Ｂ：哪一個0000000000？Ａ：我們去瑞
      穗資源回收那個，他在花蓮。Ｂ：哥我不知道量要怎麼用
      ，給多少？Ａ：０．五克三千。Ｂ：０．五克。Ａ：你打
      給他馬上送。Ｂ：好。」（96年5月12日18時24分許，見
      警卷第84-85頁）之通話內容所顯示情節完全相符，堪信
      被告於警詢之供述應係實在。至被告前雖曾辯稱與甲○○
      間確有如通訊監察監聽譯文所載之對話，但伊只是向甲○○詢問毒品之價錢，並未實際送2公克安非他命給劉念祥
      ，同日晚上亦未送海洛因給他人，伊於警詢時之供述為不
      實，乃警察要求依照他們要的內容說云云，及證人劉念祥
      於原審供稱僅與被告共同施用等等，然參以上開通訊監察
      內容所載，及被告於警詢中亦曾供稱匯款41,500元至甲○○帳戶中之事實，而確有與其供述相符之花蓮市○○路郵
      局客戶歷史交易清單（見警卷第70頁）存款紀錄之資料，
      及其後甲○○與嚴國祥於電話中就被告交付販賣予劉念祥
      第二級毒品所得6千元、劉念祥尚欠1千元事實之內容（見
      警卷第84頁），足認被告於警詢中之供述應係實在，證人
      劉念祥於原審之證詞應係迴護被告之詞，不足採信。又被
      告於原審準備程序中表示：「我在第二次筆錄中所說是實
      在的」等語，而經查被告警詢中之自白均為製作第二次警
      詢筆錄時所供述，故依其說法，應無不實之問題。被告既
      已自白如上，並有96年度聲搜字第388號搜索票影本、花
      蓮縣警察局搜索扣押筆錄、現場照片、扣押物件、花蓮縣
      警察局刑警大隊通訊監察譯文附表在卷可證，足見被告上
      揭警詢及偵查中之自白均屬真實，其嗣後翻異前供，辯稱
      雖與甲○○有如通訊監察譯文之對話，但未實際去做云云
      ，當係事後推諉之詞，尚不可採。
  ２、被告於檢察官偵訊中亦自白供稱：「那通電話確實是甲○○交代我拿毒品安非他命給劉念祥... 我將2公克的安非
      他命拿到劉念祥於南華之住處給他，當時劉念祥沒給我錢
      ，是當天更晚時我再到劉念祥住處收6,000元後交給甲○○... 甲○○交代我將3,000元海洛因送到瑞穗一個我不
      認識的男子，那男子交給我3,000元，代價是甲○○平常
      會無償提供安非他命給我吸... 我心裡大概清楚他交代我
      送的是毒品，但是甲○○會無償提供安非他命給我施用，
      所以我願意幫他送毒品。」（見偵卷第10頁）等語，亦核
      與上開通訊監察譯文內容相符，故被告於偵查中之供述亦
      係實在。
  ３、再參以共犯即證人甲○○於檢察官偵訊中具結作證時所證
      述之：「貨是黑龜的，不是我的，貨會配到我這邊來，阿
      弟仔（即被告）再跟我拿貨，收了錢，阿弟仔交給我，我
      再交給黑龜。」等語，雖就貨源部分推稱為「黑龜」所有
      ，惟就販賣毒品之方式，則核與被告於警詢及偵查中之供
      述大致相符，故被告於本院辯稱未與甲○○共同販賣第一
      、二級毒品云云，顯有不實。至證人甲○○於本院前審雖
      證稱：被告係自己賣安非他命及海洛因給劉念祥及瑞穗資
      源回收站綽號「阿草」之姓名年籍不詳男子，與伊無關等
      語（見上訴卷第74至75頁），除能證明被告確有販賣上開
      毒品之犯行外，其餘部分與通訊監察錄音之內容不符，應
      屬為謀脫罪之說詞，並不可採。又證人甲○○於本院亦結
      稱其綽號為「黑金」使用0000000000號行動電話，於96
      年5月12日18時24分許確有與使用0000000000號行動電話
      之朋友連絡，雙方電話中所述「軟軟的麻糬就是指海洛因
      」，是其朋友向其詢問花蓮何處可調海洛因，其朋友要買
      3千元之海洛因，伊確有請該人與被告連絡，且有告知被
      告馬上送，伊確有與綽號「阿草」之人為如通訊監察譯文
      所載之對話內容，且確有「阿草」之人，並與其於通訊監
      察譯文所載之時間為如譯文所示之通話紀錄等語，雖其證
      稱「阿草」僅係問海洛因價格，伊僅介紹被告解決該問題
      ，且「阿草」並非乙○○等語，惟其後業經本院傳訊證人
      乙○○，其證稱伊即係使用上開行動電話與甲○○連絡，
      並由被告交付海洛因，伊並交付款之人等語，再參以通訊
      監察譯文內容中甲○○與被告對話時就販賣第一級毒品之
      數量、金額均明確，且電話中「阿草」已明確告知已購得
      第一級毒品等，而前開譯文內容則核與證人乙○○於本院
      之證詞相符，故證人乙○○之證詞應係實在，證人甲○○
      此部分之證詞顯係不實（偽證罪部分應另行由檢察官偵辦
      ）。至證人甲○○被訴與被告如事實欄所示共同販賣第一
      級毒品之事實另經判決無罪確定，惟依本院所查得之通聯
      紀錄內容及證人乙○○之證詞、被告於警詢、偵查及原審
      之供述，堪認被告確係與甲○○、嚴國祥共同販賣第一級
      毒品予乙○○，甲○○所涉毒品危害防制條例案件之無罪
      判決於本院上開認定不生影響。
  ４、復依上開所述被告與甲○○、甲○○與嚴國祥、甲○○與
      0000000000號電話使用人之通聯紀錄內容（見警卷第81、
      84、85頁），亦足以認定被告與甲○○、嚴國祥3人間，
      係先由甲○○將第一、二級毒品交予嚴國祥保管，被告接
      獲甲○○通知販賣對象（劉念祥、綽號「阿草」之乙○○
      ）後，再向嚴國祥取得第一、二級毒品，且分別與劉念祥
      、乙○○交易完成後，再將取得價金交予嚴國祥，嚴國祥
      則依甲○○指示交付一定費用或毒品予被告作為代價（此
      部分事實亦核與經調閱本院97年度上更(一)字第89號全卷及
      判決書之記載相符），故被告確已依原先電話通話內容，
      分別將毒品送交予劉念祥、乙○○等人，並於完成交易後
      收取販毒所得甚明，被告上開辯解顯係事後卸責之詞，不
      堪採信。
  ５、且本院依被告所供稱曾以電話連絡後交付0.5公克第一級
      毒品海洛因予綽號「阿草」之人並收取3千元部分，經查
      該「阿草」所使用之行動電話門號0000000000，係於94年
      7月19日由乙○○所申用，且迄未變更使用人仍使用中，
      此有南頻電信股份有限公司97年9月23日函及本院公務電
      話查詢紀錄表附卷可參。且經檢察官向花蓮縣警察局玉里
      分局查得，上開行動電話使用人乙○○原名張慶宗，綽號
      為「漢草」亦有人稱其為「阿草」，且雖設籍於花蓮市（
      現已為廢墟），然確實在花蓮縣瑞穗鄉經營資源回收廠，
      有臺灣高等法院花蓮分院檢察署97年10月8日函及附件在
      卷可參，再經本院傳訊證人乙○○，其於本院經交互詰問
      時證稱確係以上開電話連絡綽號「黑金」之甲○○向其購
      買第一級毒品海洛因，其告知電話後，經連絡並由被告交
      付重量約0.5公克，價格為3千元之海洛因，伊並交付3千
      元予被告，事後並以電話告知甲○○已取得第一級毒品海
      洛因等語，核與上開通訊監察譯文內容相符，故被告辯稱
      未與「阿草」連絡、販賣第一級毒品海洛因之詞，顯係事
      後卸責之舉，不足採信。
  ６、被告既曾自白受甲○○之命分別將第二級、第一級毒品交
      付予劉念祥及「阿草」，且分別收取6千元及3千元之事實
      ，而被告上開自白並與其與甲○○間之通訊監察對話內容
      相符，亦有與之相呼應之通聯紀錄附卷可為佐證，且上開
      供述內容與通訊監察內容，無論就數量或金額均相符，再
      參以證人甲○○亦證稱被告確實有拿安非他命給劉念祥及
      於「阿草」要購買海洛因時要被告處理等語，而證人乙○○亦證稱被告確有交付海洛因予伊，並向其收款等語，均
      足以證明被告確有交付安非他命予劉念祥並收款，交付海
      洛因予「阿草」並收款之事實，則被告事後於本院審理中
      否認上開犯行，惟參以被告交付毒品時，並均收取金錢，
      此係典型之買賣行為，其上開所辯不足採信。再參以證人
      甲○○之證詞及通聯紀錄所示，被告所取得之毒品均來自
      於證人甲○○，而甲○○之毒品則委由嚴國祥保管，被告
      於販賣時係先向嚴國祥取得毒品後，再販賣予所需之人，
      所取得之款項亦先交予嚴國祥，非直接交予甲○○，再由
      甲○○指示嚴國祥給予其一定款項及毒品，此均有上開通
      聯紀錄可參（見警卷第81、84、85頁），而被告在與甲○○通話時，亦一再談及毒品數量及金額等等內容，甚且談
      到要如何扣車馬費等等，若被告無牟利並與甲○○、嚴國
      祥間就販賣第一、二級毒品行為有犯意連絡，豈有必要談
      及成本計算等問題？故被告與甲○○、嚴國祥3人人間就
      上開如事實欄所示之販賣第一、二級毒品犯行確有犯意連
      絡及行為分擔，係屬共同正犯。被告於審理中雖飾詞否認
      上開犯行，然核其所辯無非卸責之詞，均不足採。本件事
      證明確，被告犯行堪以認定。
三、論罪科刑及撤銷改判理由：
（一）查海洛因屬毒品危害防制條例第2條第2項第1款所列之第
      一級毒品，而安非他命屬同條項第2款所列之第二級毒品
      。核被告所為，係犯毒品危害防制條例第4條第2項之販賣
      第二級毒品罪、第4條第1項之販賣第一級毒品罪。被告各
      次販賣毒品前持有毒品之行為，應為販賣毒品之高度行為
      所吸收，均不另論罪。
（二）被告與甲○○、嚴國祥就上開販賣第二級毒品與第一級毒
      品罪之犯行間，有犯意聯絡與行為分擔，均為共同正犯。
（三）被告所為販賣第一、二級毒品犯行之時間、地點、方式均
      有差異，應予分論併罰。
（四）被告丁○○曾因違反部屬職責之軍法案件，經國防部東部
      地區軍事法院判決有期徒刑1年2月，於94年10月2日執行
      完畢，有臺灣高等法院被告前案紀錄表在卷可稽，其受有
      期徒刑之執行完畢後，5年以內故意再犯有期徒刑以上之
      罪，其所犯各罪均應依刑法第47條第1項規定論以累犯，
      並加重其刑。然因毒品危害防制條例第4條第1項販賣第一
      級毒品罪之法定刑為死刑或無期徒刑，處無期徒刑者，得
      併科新臺幣1千萬元以下罰金，依同條例第4條第2項規定
      ，販賣第二級毒品者，處無期徒刑或7年以上有期徒刑，
      得併科新臺幣7百萬元以下罰金。而依刑法第64條第1項、
      第65條第1項規定，法定刑為死刑及無期徒刑部分，不得
      加重，是被告上開販賣第一、二級毒品罪法定刑為死刑、
      無期徒刑部分均不得加重，僅就其餘部分加重。
（五）原審就被告販賣第一、二級毒品罪部分予以論罪科刑，固
      非無見，惟被告係與甲○○、嚴國祥共同販賣第一、二級
      毒品，此有被告於警詢、偵查之供述及上開通聯紀錄在卷
      可參，原審漏未認定共犯甲○○及嚴國祥部分，且共同販
      賣予劉念祥之第二級毒品應為2公克7千元，劉念祥欠款1
      千元，並非僅販賣6千元，而交予被告之1千元亦係共同販
      賣所得，又第一級毒品部分之購毒者為乙○○，且販賣所
      得均未諭知與共犯甲○○、嚴國祥連帶沒收或連帶抵償，
      被告上訴猶執陳詞否認上開犯行，雖無理由，惟原判決既
      有上開瑕疵，自難維持，應由本院撤銷改判。
（六）復按犯罪之情狀顯可憫恕者，認科以最低度刑仍嫌過重者
      ，得酌量減輕其刑，刑法第59條定有明文。經查，被告販
      賣第一級毒品海洛因部分之最輕本刑為無期徒刑，被告犯
      行雖助長毒品流通，戕害國人健康，固值非難，然其販賣
      之價格、數量、交貨方式完全聽從甲○○之指示，僅居於
      次要之隨從地位，此自通訊監察紀錄中之對話查悉甚明，
      而被告販賣僅1次、數量極微、獲取利益全數交給共同被
      告甲○○，自己僅換得免費施用毒品之利益，是以同種犯
      罪而言，本件被告對社會之危害性較低，如量處法定最低
      度刑，猶嫌過重，顯屬情輕法重，在客觀上足以引起國民
      一般同情，足可憫恕，爰依前開之規定減輕其刑，並與前
      述累犯加重之情形，依法先加後減之。
（七）爰審酌被告前有犯罪前科，素行不佳，雖年輕力壯，不思
      以正常方式謀生，且依其學識經驗應知毒品危害社會之嚴
      重性，卻無視國家防止毒品危害之禁令，聽從他人指示為
      毒品交易，助長毒品氾濫，戕害他人之身心發展，且犯後
      飾詞卸責，供詞反覆，態度不佳，惟慮及年輕識淺、且有
      施用毒品之習慣，對施用毒品誘惑無法抗拒，進而挺而走
      險販毒營利以供施用，而本件販賣之對象、次數均不多、
      數量非鉅、獲利亦屬有限，等一切情狀，分別量處如主文
      第二項所示之刑，並定其應執行之刑。因犯罪所得之財物
      ，係以實際所得者為限，苟無所得或尚未取得者，即無從
      為沒收、追徵或以財產抵償之諭知。又共同正犯之犯罪所
      得為現款時，因係合併計算，且於全部或一部不能沒收時
      ，以其財產抵償之，為避免執行時發生重複沒收、抵償之
      情形，故各共同正犯之間係採連帶沒收主義，於裁判時應
      諭知連帶沒收，不得就全體共同正犯之總所得，對各該共
      同正犯分別重複諭知沒收。被告係與甲○○、嚴國祥共同
      販賣第一、二級毒品，而購買毒品之劉念祥因身上現金不
      足，故就7千元之毒品實際僅收取6千元（參警卷第84頁，
      甲○○與嚴國祥於96年5月12日18時18分許之通話紀錄顯
      示，被告交6千予嚴國祥，劉念祥尚欠1千元未付），故就
      販賣第二級毒品部分應依毒品危害防制條例第19條規定，
      諭知沒收6千元，且應諭知與共同正犯甲○○、嚴國祥連
      帶沒收或抵償之。販賣第一級毒品所得3千元部分亦應諭
      知與共同正犯正犯甲○○、嚴國祥連帶沒收或抵償之。另
      被告辯稱：經搜索而自其身上查獲及扣案之現金9,700元
      ，為其所有，但係伊父親所給，非本件犯罪所得之財物等
      語（詳見警卷第6頁），而本件販賣毒品所得，被告均已
      繳交至嚴國祥處，業經認定在卷，並未由被告保管，該扣
      案現金亦為96年6月7日始查獲，距販賣毒品之時間已相隔
      20餘日，實難認扣案9,700元係上開販賣毒品所得之贓款
      ，扣案之行動電話（含晶片卡1片）1支，非被告所有，業
      據其供陳在卷（見原審卷第95頁），故均不予宣告沒收，
      併予敘明。
據上論斷，應依刑事訴訟法第369條第1項前段、第364條、第299
條第1項前段，毒品危害防制條例第4條第2項、第1項、第19條第
1項，刑法第11條前段、第28條、第47條第1項、第59條、第51條
第5款，判決如主文。
本案經檢察官丙○○到庭執行職務。
中    華    民    國    97    年    12    月    15    日
                  審判長法  官   何方興
                        法  官   林德盛
                        法  官   王紋瑩
以上正本證明與原本無異。
如不服本判決，應於收受送達後10日內，向本院提出上訴書狀，
其未敘述上訴理由者，並得於提出上訴後10日內本院補提理由書
（均須按他造當事人之人數附繕本）「切勿逕送上級法院」。
                        書記官   楊明靜
中    華    民    國    97    年    12    月    15    日
附錄本判決論罪科刑主要法條：
毒品危害防制條例第4條第1項、第2項：
製造、運輸、販賣第一級毒品者，處死刑或無期徒刑；處無期徒
刑者，得併科新臺幣1千萬元以下罰金。
製造、運輸、販賣第二級毒品者，處無期徒刑或7 年以上有期徒
刑，得併科新臺幣7百萬元以下罰金。


司法院資訊處製作；財團法人民間司法改革基金會備份。
